臺灣士林地方法院刑事判決　　　　　　　96年度易字第1475號
公　訴　人　臺灣士林地方法院檢察署檢察官
被　　　告　丁○○
上列被告因公共危險案件，經檢察官提起公訴（96年度偵字第
6428號），因所犯最重本刑為三年以下有期徒刑之罪，本院判決
如下：
    主  文
丁○○失火燒燬汽車零件材料、貨架隔板、盛裝器具及隔熱泡棉
，致生公共危險，處拘役伍拾玖日，如易科罰金以新臺幣仟元
折算壹日，減為拘役貳拾玖日，如易科罰金以新臺幣仟元折算
壹日。
    事  實
一、丁○○於民國96年4 月9 日8 時許，前往李宗榮所有之位於
    臺北市○○區○○街14號2 樓之房屋，承作由李宗榮之父乙○○所委託之樓頂防漏工程，嗣於同日8 時25分許，在鄰近
    12號2 樓頂鐵皮屋之東北側處進行鐵架前C 型鋼之風口焊接
    工程之際，本應注意避免焊接時所產生之火星掉落蓄熱後引
    燃其他物品，而造成起火燃燒之危險，且依當時情形並無不
    能注意之情事，竟疏未將所產生之火星確實熄滅，致火星由
    丙○○（起訴書誤載為張森南）向甲○○承租作為汽車材料
    倉庫之12號2 樓頂鐵皮屋之縫隙竄入，並於內部蓄熱燻燒致
    起火燃燒，燒燬鐵皮屋內之丙○○所有之汽車零件材料、貨
    架隔板、盛裝器具及甲○○所有之隔熱泡棉，影響相鄰住戶
    之居家安全，致生公共危險，迨於同日8 時40分許，因丁○○發現該12號2 樓頂之前方接縫處冒出黑煙而偕同丙○○前
    往查看，並於同日8 時59分許報警處理，火勢經臺北市政府
    消防局及時到場搶救始行撲滅。
二、案經甲○○及丙○○訴由臺北市政府警察局大同分局報請臺
    灣士林地方法院檢察署檢察官偵查起訴。
    理  由
一、本件被告丁○○所犯係最重本刑為三年以下有期徒刑之罪，
    是依刑事訴訟法第284 條之1 規定，應毋庸行合議審判，而
    被告丁○○對於本判決所引用之下列各項證據方法之證據能
    力，於本院審理時均表示無意見，且於法院調查證據時，知
    有刑事訴訟法第159 條第1 項不得為證據之情形，亦未於言
    詞辯論終結前聲明異議，茲審酌該等言詞陳述及書面陳述作
    成時之情況，並無不宜作為證據之情事，依刑事訴訟法第15
    9 條之5 之規定，自得作為證據，合先敘明。
二、訊據被告丁○○固不否認確於前揭時地進行鐵架焊接工程，
    然矢口否認有何公訴意旨所稱之失火犯行，辯稱：上開火災
    非其所造成云云。經查：本件火災係由臺北市○○區○○街
    12 號2樓頂鐵皮屋於96年4 月9 日失火所引起乙節，業經被
    告丁○○供明在卷，且經證人乙○○及丙○○所僱請之員工
    張峻傑於警詢及偵審中證述在卷，核與告訴人甲○○與丙○○於警詢及偵審中所指訴之情節相符，並有現場照片39張在
    卷可稽；而上址2 樓頂之汽車材料倉庫內擺放之物品以貨架
    東北面靠上方一帶之物品及塑膠籃受火燒燬較嚴重，靠南面
    貨架物品僅受煙燻燒變黑，顯示火係由倉庫東北面往南面延
    燒，汽車保險桿貨架擺放之物品以東北側上層物品受燒燬、
    鐵架變形彎曲嚴重，下層物品僅上半部受燒損，該處貨架以
    貨架上擺放之保險桿受燒燬碳化較嚴重，其鐵架上木質隔板
    以東北側周圍木板受燒損較嚴重，由此顯示現場火勢係由倉
    庫內汽車保險桿貨架東北側最上層起火燃燒後再往他處延燒
    ，是汽車保險桿貨架東北側最上層附近為最先起火處，此有
    臺北市政府消防局於96年4 月24日北市消調字第0963022020
    0 號函所檢送之火災原因調查報告書一份在卷可稽。又前開
    起火處並無電源配線由該處經過亦未發現使用任何電器用品
    ，而現場起火處東北側屋樑鐵架銜接處均有許多縫隙孔洞，
    且該處正位於庫倫街14號2 樓頂施工焊接鐵架之位置，現場
    經以磁鐵吸附起火處附近燒熔物，發現磁鐵上方吸附有焊接
    後掉落的圓形或不規則形狀之顏色明亮的焊接鐵屑，亦有上
    開火災原因調查報告書一份在卷可參；而證人乙○○及張峻
    傑於本院96年10月24日審理中均結證稱：當日於被告丁○○
    進行焊接工程之際確曾目睹焊接所產生之火星自鄰近12號處
    掉落地面等語，顯見被告丁○○於進行該工程之際確未為適
    當之防護措施以避免火星掉落；另依被告丁○○所提供之焊
    接位置照片觀之，當日所為鐵架前C 型鋼之風口焊接工程所
    在位置，確係與12號2 樓頂鐵皮屋之東北側屋樑處相鄰，觀
    諸證人即本件火災調查之承辦人戊○○於本院同日審理中結
    證稱：「現場只有庫倫街12號2 樓頂倉庫延燒，到現場發現
    起火處東北側是燃燒最為嚴重，認為現場東北側是起火點，
    所以在該處找尋起火的原因，在東北處側牆下方用磁鐵吸附
    到焊渣，當時焊渣呈現光亮且有圓形或其他形狀之狀態，以
    我們的判斷，若焊渣時間久遠表面會有氧化、生鏽的現象，
    因為現場所看到的焊渣是光亮的，所以研判不是時間很久之
    前所留下的，因為起火處的旁邊及上方都沒有電線，火災之
    前在外牆有工人施工及焊接，因此將焊接、施工不慎列為起
    火原因可能性較大。」、「（問：發現焊渣的地方距離被告
    丁○○焊接靠近12號的地方有多遠？）只有隔著鐵皮牆。」
    等語，足見本件火災確係因被告丁○○焊接鐵架之火星引起
    屋內可燃物起火燃燒所致，是被告丁○○上開所辯，顯係事
    後卸責之詞，不足採信。又本件失火燒燬上開鐵皮屋內之告
    訴人甲○○及丙○○所有之物品，倘非及時發現及消防人員
    救火得宜，火勢顯有擴大四處竄燒之可能，顯對與上開鐵皮
    屋相連之其餘建築物安全具有危險性，是其失火行為顯已致
    生公共危險。又被告丁○○從事鐵架焊接工程，本應注意將
    焊接時所產生之火星確實熄滅，避免火星掉落蓄熱後引燃其
    他物品，而造成起火燃燒之危險，且依當時情形並無不能注
    意之情事，竟於進行焊接工程時疏未將所產生之火星確實熄
    滅，致該火星掉落造成起火延燒，其所為自難謂無過失可言
    。又上開火災事故，確係因被告丁○○於焊接時所產生之火
    星引燃而起火燃燒，已如前述，足見其上開過失行為與失火
    燒燬他人物品間顯有相當之因果關係。本件事證明確，被告
    丁○○犯行洵堪認定，應予依法論科。
三、按刑法第173 條第2 項失火燒燬現供人使用之住宅罪，並無
    處罰未遂犯之規定，而該條所謂燒燬，係指火力燃燒，喪失
    物之效用而言，必須其物喪失主要效用，始得謂失火既遂，
    如僅將房屋內之傢俱、電器用品等物焚燬，於房屋本身尚未
    達喪失其效用之程度者，即不得逕以該罪相繩，僅能論以刑
    法第175 條第3 項之罪，最高法院71年度臺上字第6583號著
    有判決可資參照。觀諸本件失火所燒燬之12號2 樓頂部分，
    僅係鐵皮屋內之汽車零件材料、貨架隔板、盛裝器具及隔熱
    泡棉等物，而鐵皮屋之主要構成部分，並未受有損壞，亦未
    喪失其效用，此有現場照片39張可佐，足見該鐵皮屋主要構
    造之遮蔽風雨、供人棲身等使用效能並未喪失，是被告丁○○上開所為，係犯刑法第175 條第3 項之罪。又刑法第173
    條至第176 條之公共危險罪，其直接被害法益為一般社會之
    公共安全，雖私人之財產法益亦同時受其侵害，但各該罪係
    列入公共危險罪章，自以社會公安之法益為重，故以單一放
    火或失火行為燒燬多家房屋，或燒燬對象縱有不同，均仍僅
    構成單純一罪，是被告丁○○因上開失火行為而分別燒燬告
    訴人甲○○及丙○○所有之物，應僅論以一罪。爰審酌被告
    丁○○因從事焊接工程時所產生之火星引發火災，而燒燬他
    人之物品，足生危害於相鄰住戶之居家安全，復於犯後猶狡
    詞卸責，且迄今均未賠償告訴人甲○○及丙○○，及其品行
    、犯罪動機、目的、手段、行為次數、生活狀況、智識程度
    、犯罪所得之利益及所生之損害等一切情狀，量處如主文所
    示之刑，並諭知易科罰金之折算標準。又被告丁○○所為本
    件之公共危險犯行，其犯罪時間係在民國96年4 月24日以前
    ，應依中華民國96年罪犯減刑條例第2條 第1 項第3 款之規
    定，減其宣告刑之刑期二分之一，而諭知如主文所示減得之
    刑，並諭知易科罰金之折算標準。
據上論斷，應依刑事訴訟法第284 條之1 、第299 條第1 項前段
，刑法第175 條第3 項、第41條第1 項，刑法施行法第1 條之1
，中華民國96年罪犯減刑條例第2 條第1 項第3 款、第7 條，判
決如主文。
本案經檢察官張紜瑋到庭執行職務。
中　　華　　民　　國　　96　　年　　11　　月　  16  　日
　　　　　　　　　刑事第五庭法  官  黃雅君
以上正本證明與原本無異。
如不服本判決，應於收受送達後10日內向本院提出上訴書狀，其
未敘述上訴之理由者並得於提起上訴後20日內向本院補提理由書
（均須按他造當事人之人數附繕本）。
                            書記官  彭莉婷
中　　華　　民　　國　　96　　年　　11　　月　　21　　日
附錄本案論罪科刑法條：
中華民國刑法第175條第3 項
（放火燒燬住宅等以外之物罪）
失火燒燬前二條以外之物，致生公共危險者，處拘役或 3 百元以
下罰金。
